【裁判字號】    99,聲,4416
【裁判日期】    991123
【裁判案由】    準抗告
【裁判全文】
臺灣桃園地方法院刑事裁定              99年度聲字第4416號
聲  請  人
即  辯護人  魏釷沛  律師
被      告  邱奕三
上列聲請人因本院99年度易字第646 號被告邱奕三竊盜等案件，
對於受命法官於中華民國99年9 月13日所為羈押之處分不服，聲
請撤銷，本院裁定如下：
    主  文
聲請駁回。
    理  由
一、按對於審判長、受命法官、受託法官或檢察官所為羈押之處
    分有不服者，受處分人得聲請其所屬法院撤銷或變更之，刑
    事訴訟法第416 條第1 項第1 款定有明文。次按得為撤銷或
    變更之聲請而誤為抗告者，視為已有聲請，同法第418 條第
    2 項後段復有明文。茲本件羈押乃受命法官於準備程序訊問
    被告後所為，咸屬受命法官所為之羈押處分，是聲請人具狀
    意旨雖誤載為抗告，惟依上開規定，應視為已有撤銷或變更
    原處分之聲請，準此，自應由該處分所屬法院即本院受理之
    ，先予敘明。
二、原羈押處分意旨略以：被告邱奕三因涉犯竊盜罪，經本院受
    命法官訊問被告後，認其雖否認犯行，然有證人邱建銘、趙
    志強、平華甄、李穎綸、謝瑋琪、許良輔等人之證述，及通
    聯紀錄、測謊報告等件在卷可稽，足認犯罪嫌疑重大，且本
    案被告犯行次數非僅單一，共犯人數亦屬眾多，各共犯間均
    各司其職，實屬大型、具計畫性之集團犯罪，顯非偶一為之
    之竊盜行為，有事實足認有反覆實施竊盜之虞，核以本案證
    人多為涉案之共犯，該等證人之供述多涉自身利害事項，而
    被告對該等共犯、證人之聯繫方式非僅知之甚詳，其於偵查
    中即有先就作證事項通知同案被告，亦有事實足認被告有勾
    串共犯及證人之虞，復參以本案遭竊物品數量、價值甚鉅，
    被害人所受損害高達數千萬元，其犯行對公共利益危害甚鉅
    ，有羈押之必要，爰依刑事訴訟法第101 條第1 項第2 款、
    第101 條之1 第1 項第5 款規定，諭知自民國99年9 月13日
    起執行羈押，並禁止接見通信。
三、聲請意旨略以：被告除於偵查中自98年5 月30日起至98年 9
    月8 日止遭法院裁定羈押外，其後歷經偵查終結、起訴至審
    理，相隔1 年餘均未受羈押，詎原處分（誤載為原裁定）僅
    以本案證人與被告間具有共犯關係之偵查中早已存在之客觀
    事實，即遽認被告有勾串共犯之虞，顯悖於一般經驗法則，
    況依起訴書所載之犯罪事實，被告固涉及97年9 月23日東源
    物流事業股份有限公司遭竊及97年12月8 日金葉實業有限公
    司遭竊之竊案，然被告於上開時間均未出現在犯罪現場，實
    難認有反覆實施之虞，更無羈押之原因及必要性，為此，爰
    依法聲請撤銷原羈押處分（誤載為裁定）。
四、按被告經法官訊問後，認為犯罪嫌疑重大，有事實足認為有
    湮滅、偽造、變造證據或勾串共犯或證人之虞者，非予羈押
    ，顯難進行訴追、審判或執行者，得羈押之；被告經法官訊
    問後，認為犯刑法第320 條、第321 條之竊盜罪，其嫌疑重
    大，有事實足認為有反覆實施同一犯罪之虞，而有羈押之必
    要者，得羈押之，刑事訴訟法第101 條第1 項第2 款、第10
    1 條之1 第1 項第5 款分別定有明文。又關於羈押與否之審
    查，其目的僅在判斷有無實施羈押強制處分之必要，並非認
    定被告有無犯罪之實體審判程式，故關於羈押之要件，無須
    經嚴格證明，以經釋明得以自由證明為已足；至於被告是否
    成立犯罪，乃本案實體上應予判斷之問題。且有無羈押被告
    之必要，係屬為保全被告使訴訟程式得以順利進行，或為保
    全證據或為保全對被告刑罰之執行目的，而對被告實施人身
    強制處分權。故審酌被告有無羈押之必要，除被告犯罪嫌疑
    已屬重大外，自當基於訴訟進行程度、犯罪性質、犯罪實際
    情狀及其他一切情事，審慎斟酌有無上開保全或預防目的，
    依職權妥適裁量，俾能兼顧國家刑事追訴、刑罰權之順暢執
    行及人權保障。至所謂犯罪嫌疑重大，係指就現有之證據，
    足認被告成立犯罪之可能性甚大而言，其與案情是否重大、
    罪名是否重大有異。換言之，被告有無羈押之必要，法院僅
    須審查被告犯罪嫌疑是否重大、有無羈押原因，以及有無賴
    羈押以保全偵審或執行之必要，由法院就具體個案情節予以
    斟酌決定，如就客觀情事觀察，法院許可羈押之裁定或延長
    羈押之裁定，在目的與手段間之衡量並無明顯違反比例原則
    情形，即無違法或不當可言。且執行羈押後有無繼續之必要
    ，仍許由法院斟酌訴訟進行程度及其他一切情事而為認定（
    最高法院46年台抗字第6 號判例參照），此乃法律所賦予法
    院之職權。另法院認被告與外人接見、通信及受授物件有足
    致其脫逃或湮滅、偽造、變造證據或勾串共犯或證人之虞者
    ，得依檢察官之聲請或依職權命禁止或扣押之，刑事訴訟法
    第105 條第3 項前段亦有明定，是法院自得審酌被告是否有
    禁止接見通信之必要而本於職權為禁止接見通信之處分，並
    不受檢察官聲請或偵查時法官羈押裁定之拘束。
五、經查：
(一)、被告邱奕三涉犯刑法第321 條第1 項第1 款、第2 款、第 3
    款之加重竊盜犯行，有證人林崑樹、李穎綸、劉宏坤、楊欽
    舜、邱建銘、薛憲麒、潘俊錫、平華甄等人於警詢、偵訊之
    證述在卷可按，並有被告使用之行動電話門號通聯紀錄附卷
    可佐，堪信被告涉犯加重竊盜犯行之犯罪嫌疑確屬重大。
(二)、再者，本案參與竊盜犯行者人數眾多，彼此所述犯案過程及
    分工模式仍有諸多不符之處，被告所供情節均避重就輕，與
    上開證人之證述存有重大歧異，尚須續行審理查明，參以被
    告於偵查中即有就作證內容先行指示同案共犯平華甄應為如
    何供述之情，客觀上有事實足認被告與其他共犯之間，仍有
    勾串證詞使案情隱晦不明之危險，復依前開證人所述，被告
    就本案係居於幕後策劃主導地位，犯罪情節重大，其於短時
    間內即犯下數起竊盜罪嫌，且各共犯間分工縝密，屬具規模
    之集團性犯罪，亦足認有反覆實施竊盜犯罪之虞，對於公共
    利益構成嚴重危害，該案現既尚未審結，為使審判進行及判
    決確定後執行之順利，本院審酌被告涉案情節、國家刑事司
    法權之有效行使、社會秩序及公共利益之維護，及被告人身
    自由、防禦權受限制之程度，認對被告維持羈押處分尚屬適
    當、必要，合乎比例原則，本件就刑事訴訟法第101 條第 1
    項第2 款、第101 條之1 第1 項第5 款之羈押原因，目前尚
    難以具保、責付或限制住居等侵害較小之方式取代，實有羈
    押之必要。是本案受命法官審酌被告之犯罪情節，認應予羈
    押及禁止接見，即無不當。聲請人雖執前詞置辯，並稱被告
    於上開時間均未出現在犯罪現場，無相當證據足證其犯罪事
    實云云，然此已涉及犯罪事實之認定，乃本案審判程序時實
    體上應予判斷之問題，揆諸上開說明，自非判斷是否羈押或
    應否准許具保停止羈押之範疇。
(二)、綜上所述，原處分已就羈押之原因及必要性，詳為認定說明
    ，經核於法並無不合，此外，復查無被告具有刑事訴訟法第
    114 條所列不得羈押之各款情形，聲請人猶執前詞指摘原羈
    押處分不當，為無理由，應予駁回。
據上論斷，應依刑事訴訟法第416 條第4 項、第412 條，裁定如
主文。
中    華    民    國    99    年    11    月    23    日
                  刑事第五庭審判長法  官  潘政宏
                                  法  官  張詠惠
                                  法  官  劉淑玲
以上正本證明與原本無異。
不得抗告。
                                  書記官  許婉茹
中    華    民    國    99    年    11    月    25    日

司法院資訊處製作；財團法人民間司法改革基金會備份。
